臺灣高等法院刑事裁定
109年度抗字第393號
抗  告  人
即  受刑人  何榮倉



上列抗告人即受刑人因聲請定其應執行刑案件，不服臺灣新北地
方法院中華民國109年2月17日裁定（109年度聲字第504號），提
起抗告，本院裁定如下：  
    主  文
抗告駁回。
    理  由
一、原裁定意旨略以：抗告人即受刑人（下稱抗告人）何榮倉因
    違反毒品危害防制條例等案件，先後經判決如原裁定附表所
    示之罪刑（共13罪），均經分別確定在案，有各該判決書及
    本院被告前案紀錄表附卷可稽。其中，該附表編號2、12所
    載之罪為得易科罰金，該附表編號1、3至11、13所載之罪為
    不得易科罰金，而受刑人已具狀請求檢察官就該附表所載之
    罪向法院聲請定其應執行刑，此有受刑人提出之定刑聲請切
    結書1份在卷為憑。茲檢察官聲請就受刑人所犯如該附表所
    示各罪定其應執行之刑，經審核該數罪俱係在首先確定之科
    刑判決（即該附表編號1）確定前所犯，又無重覆裁定情形
    ，認其聲請為正當。爰審酌受刑人所犯各罪均屬違反毒品危
    害防制條例犯行，罪質相同，佐以受刑人之動機、情節及行
    為次數等情狀後整體評價其應受矯治之程度，兼衡責罰相當
    與刑罰經濟之原則，依刑事訴訟法第477條第1項，刑法第53
    條、第51條第5款，定應執行有期徒刑8年6月等語。
二、抗告意旨略以：
　㈠按法律上法院對屬於自由裁定事項固有自主裁量權，但並非
    概無法律性之拘束，其於法律上仍受「外部界限」及「內部
    界限」所限制，後者為法院為自由裁量時考量法律之目的、
    法律秩序之理念所在，法院予裁判時，二者不得逾越，而在
    數罪併罰有二裁判以上者，依刑法第50條規定，應定其合併
    應執行之案件，法院對其刑之酌定，固屬自由裁量事項，惟
    應受法律之內部界限拘束。查94年刑法刪除第56條連續犯之
    規定，於95年7月1日改以施行一罪一罰規定代之，惟對於部
    分習慣或毒癮犯等犯罪人是否會因一罪一罰而致刑罰產生刑
    重法輕之不合理現象，實不無可議，如殺人犯除惡性重大者
    外，往往獲判約15年刑期，有與被害人家屬和解者甚至更輕
    ，然有竊盜犯、毒癮犯，其罪行之損害及惡性，於公平正義
    或比例原則，抑社會情感各層面言，顯難與奪人性命之殺人
    犯罪行之鉅惡傷害程度可堪比擬，卻往往因一罪一罰被法院
    判處20年，甚至30年之重刑，其對律法所著重之基本比例原
    則而言，實有違悖，不可不謂行輕法重，有鑒於此，各級法
    院對所轄數罪併罰應更定執行刑之裁定案件，仍有諸多似採
    連續犯概括犯意之客觀認定作為裁量參據，以免失之不公。
　㈡謹舉數則各法院對於數罪併罰案件，呈公允性裁定之案例恭
    請參照：⑴臺灣臺中地方法院98年度易字第2067號刑事判決
    ，被告犯恐嚇取財與詐欺取財等罪共116件，恐嚇取財罪7 
    件各判處有期徒刑6月（計3年6月），詐欺取財罪109件各判
    處有期徒刑3月（計20年7月），共有期徒刑24年1月，定執
    行刑有期徒刑3年4月。⑵臺灣新竹地方法院98年度聲字第253
    5號刑事裁定，被告犯施用毒品、竊盜等罪，共判刑有期徒
    刑42月（3年6月），數罪併罰定執行刑有期徒刑22月（1年1
    0月），獲減刑期幾達原刑期2分之1。⑶最高法院103年度台
    上字第3148號刑事判決，被告犯販賣第二級毒品10罪，合計
    有期徒刑38年4月，定執行刑為有期徒刑7年2月。⑷臺灣高等
    法院99年度抗字第239號裁定，被告犯施用毒品案件，原經
    臺灣新北地方法院定執行刑有期徒刑76月（6年4月），抗告
    後改定應執行刑有期徒刑54月（4年6月）。⑸臺灣高等法院
    臺中分院104年度抗字第66號裁定，被告犯毒品案件，原經
    臺灣南投地方法院103年度聲字第905號裁定應執行刑有期徒
    刑120月（10年），抗告後改定應執行刑有期徒刑70月（5年
    10月）。⑹臺灣高等法院97年度上訴字第5195號判決被告多
    起強盜罪判刑有期徒刑132年8月，定應執行刑有期徒刑8年
    ，獲減刑度更大。揆上舉6則案例，足徵法曹諸公於律法廢
    除連續犯之後實施一罪一罰以降，對連續觸犯相同罪刑，且
    於時間緊密者，雖依法以一罪一刑規定相繩，然於定應執行
    刑或審核數罪併罰更定應執行刑時，莫不抱以寬憫恕懷比較
    合乎公平與比例原則之判決裁定，期免神聖律法失衡淪於情
    輕法重。
　㈢抗告人因連續犯下多起毒品等罪，經法院判處9年5月徒刑確
    定，聲請合併執行獲更定應執行8年6月固屬咎由自取，然以
    抗告人之犯行及情狀，竟獲判如同殺人命之重刑，實稍嫌過
    苛，爰請求給予抗告人改過向善的機會，予抗告人從新從輕
    、最有利之裁定，以挽救破碎之家庭，避免衍生社會問題，
    絕不再犯，抗告人家中僅存老母親與年紀輕輕之女兒，並只
    靠獨生女打工維持家計，懇請將刑度降至8年以下至8年整之
    間等語。
三、按判決確定前犯數罪者，併合處罰之；數罪併罰，有二裁判
    以上，宣告多數有期徒刑者，於各刑中之最長期以上，各刑
    合併之刑期以下，定其應執行之刑期，但不得逾三十年，刑
    法第50條第1項前段、第53條、第51條第5款分別定有明文。
    次按數罪併罰之定應執行之刑，係出於刑罰經濟與責罰相當
    之考量，並非予以犯罪行為人或受刑人不當之利益，為一種
    特別的量刑過程，相較於刑法第57條所定科刑時應審酌之事
    項係對一般犯罪行為之裁量，定應執行刑之宣告，乃對犯罪
    行為人本身及所犯各罪之總檢視，除應考量行為人所犯數罪
    反應出之人格特性，並應權衡審酌行為人之責任與整體刑法
    目的及相關刑事政策，在量刑權之法律拘束性原則下，依刑
    法第51條第5款之規定，採限制加重原則，以宣告各刑中之
    最長期為下限，各刑合併之刑期為上限，但最長不得逾30年
    ，資為量刑自由裁量權之外部界限，並應受法秩序理念規範
    之比例原則、平等原則、責罰相當原則、重複評價禁止原則
    等自由裁量權之內部抽象價值要求界限之支配，使以輕重得
    宜，罰當其責，俾符合法律授與裁量權之目的，以區別數罪
    併罰與單純數罪之不同，兼顧刑罰衡平原則。個案之裁量判
    斷，除非有全然喪失權衡意義或其裁量行使顯然有違比例、
    平等諸原則之裁量權濫用之情形，否則縱屬犯罪類型雷同，
    仍不得將不同案件裁量之行使比附援引為本案之量刑輕重比
    較，以視為判斷法官本於依法獨立審判之授權所為之量情裁
    奪有否裁量濫用之情事。此與所謂相同事務應為相同處理，
    始符合比例原則與平等原則之概念，迥然有別（最高法院10
    0年度台上字第21號判決意旨參照）。又執行刑之量定，係
    事實審法院裁量之職權，倘其所酌定之執行刑，並未違背刑
    法第51條各款所定之方法或範圍（即法律之外部性界限），
    亦無明顯違背公平、比例原則或整體法律秩序之理念（即法
    律之內部性界限）者，即不得任意指為違法或不當（最高法
    院107年度台抗字第1043號、第1056號裁定意旨參照）。
四、經查，抗告人所犯如原裁定附表所示，共13罪，宣告刑合計
    為有期徒刑26年6月，原審乃於各該宣告刑之最長期（有期
    徒刑3年9月）以上，各刑合併之刑期（有期徒刑26年6月）
    以下，定其應執行刑為有期徒刑8年6月，經核均未逾越刑法
    第51條第5款所定之法律外部性界限，亦未較先前曾定應執
    行刑之加計結果（指原裁定附表編號4至5曾經定應執行有期
    徒刑1年2月；編號6至11曾經定應執行有期徒刑5年6月，加
    計編號1至3、12至13之罪分別所處有期徒刑7月、4月、10月
    、4月、8月，合計為有期徒刑9年5月）更為不利。原裁定檢
    視抗告人所犯各罪，適用「限制加重原則」之量刑原則，審
    酌抗告人所犯各罪罪質、犯罪動機、情節、行為次數，兼衡
    責罰相當與刑罰經濟之原則，給予抗告人適度刑罰折扣，其
    酌定之應執行刑，符合法律授與裁量權之目的，並未悖於法
    律秩序之理念，亦符合法規範之目的，核無違反內部性界限
    之情形。
五、刑法修正將連續犯、常業犯規定悉予刪除，考其立法目的，
    係基於刑罰公平原則考量，杜絕僥倖犯罪心理，並避免鼓勵
    犯罪之誤解，乃改採一行為一罪一罰。是定其刑期時，除仍
    應就各別刑罰規範之目的、輕重罪間體系之平衡、整體犯罪
    非難評價、各行為彼此間之偶發性、與被告前科之關聯性、
    各行為所侵害法益之專屬性或同一性、數罪對法益侵害之加
    重效應、罪數所反映之被告人格特性與犯罪傾向等，為綜合
    判斷外，尤須參酌上開實現刑罰公平性，以杜絕僥倖、減少
    犯罪之立法意旨，為妥適之裁量。查受刑人就原裁定附表編
    號1至13所示之罪，各為販賣第二級毒品罪（編號6至11）、
    施用第一級毒品罪（編號1、3、5、13）、施用第二級毒品
    罪（編號2）、幫助施用第二級毒品罪（編號12）及持有第
    二級毒品純質淨重20公克以上罪（編號4）等案件類型，其
    中販賣第二級毒品罪部分已多達6罪，另有1罪係幫助施用第
    二級毒品，均已造成毒品之擴散、氾濫而危害社會治安甚鉅
    ；受刑人無視於政府禁絕毒害之決心，竟貪圖牟取私利而多
    次販毒，其不法與罪責程度自已不容輕忽。再者，無論係施
    用、幫助施用、持有或販賣毒品罪，所侵害者係整體之社會
    法益，而非有何單獨之個人法益受害，此乃毒品犯罪之類型
    使然，非可憑藉並無個別被害人之權益受損，反而認為受刑
    人前揭所犯施用、幫助施用、持有、販賣毒品等犯行應可獲
    致較為優厚之刑期折扣。另以受刑人犯罪整體歷程觀之，其
    犯罪時間係於106年7月至107年4月之間，並非集中在短期間
    內犯罪，而犯罪次數則多達13罪，兼衡受刑人犯上開數罪所
    反映的人格特性、於併合處罰時其責任非難重複之程度、實
    現刑罰經濟的功能，暨數罪對法益侵害之加重效應等總體情
    狀綜合判斷，核原裁定在內、外部界限之間，就受刑人犯上
    開各罪定應執行有期徒刑8年6月，難謂有何違背罪責相當、
    重複評價禁止原則及裁量濫用之情事，亦無違反比例、平等
    原則及責任遞減原則，或認與社會法律情感相違之情，並無
    過重情形。至於抗告意旨所引他案所定應執行刑之例，係法
    官審酌個案情形之結果，因各案犯罪情節不同，法院所為之
    刑罰量定自屬有別，基於個案拘束原則，並無相互拘束之效
    力，抗告人執此指摘原裁定不當而請求給予較輕之應執行刑
    云云，亦無足採。末查，抗告人所指家中僅存老母親與年紀
    輕輕之女兒，並只靠獨生女打工維持家計之家庭因素云云，
    固值同情，惟此乃係原確定判決量刑時所應審酌之事項，並
    非定應執行刑時應考量之事項。綜上所述，抗告人指摘原裁
    定不當，請求更定從輕之應執行刑云云，核無理由，應予駁
    回。
據上論斷，依刑事訴訟法第412條，裁定如主文。
中　　華　　民　　國　　109 　年　　3 　　月　　30　　日
                  刑事第七庭  審判長法　官  孫惠琳
                                    法　官  連雅婷
                                    法　官  戴嘉清
以上正本證明與原本無異。
如不服本裁定，應於收受送達後五日內向本院提出抗告狀。
                                    書記官  高建華
中　　華　　民　　國　　109 　年　　3 　　月　　30　　日